臺灣苗栗地方法院刑事判決
111年度簡上字第27號
上  訴  人  
即  被  告  彭月佟




選任辯護人  喬國偉律師（法律扶助）
上列上訴人即被告因竊盜案件，不服本院民國111年2月14日111
年度苗簡字第123號第一審簡易判決（聲請簡易判決處刑案號：1
11年度偵字第271號），提起上訴，本院管轄之第二審合議庭判
決如下：
    主  文
上訴駁回。
    理  由
一、本案經本院審理結果，認原審判決認事用法及量刑均無不當
    ，應予維持，並引用原審刑事簡易判決書暨聲請簡易判決處
    刑書記載之犯罪事實、證據及理由（如附件），及增列證據
    「上訴人即被告彭月佟（下稱被告）於準備程序及審理中之
    自白、為恭醫療財團法人為恭紀念醫院精神醫療中心111年7
    月26日司法鑑定報告書（鑑定結果認：『臨床診斷：輕度智
    能不足。分析說明及司法評估：個案〈即被告〉從小患輕度智
    能不足，其認知判斷能力不足，因此個案在案發時之精神狀
    況為辨識其行為違法及依其辨識而行為之能力顯著降低』）
    、衛生福利部中央健康保險署保險對象門診、住診申報紀錄
    明細表、被告精神科病歷資料」。
二、上訴意旨略以：承認原審認定之犯罪事實，犯後態度良好，
    且已返還竊得物品，並賠償被害人莊瑛芳新臺幣（下同）1
    千元，法益侵害輕微，被害人亦表示原諒；係因家境貧困而
    竊取生活用品，尚有需開刀治療之配偶，醫藥費高達數十萬
    ，二子均為重度身心障礙之聾啞人士，請求從輕量刑等語（
    見本院卷第91、93、136至137、140至143頁）。
三、量刑之輕重，係事實審法院得依職權自由裁量之事項，茍已
    斟酌刑法第57條各款所列情狀而未逾越法定刑度，則不得遽
    指為違法；又刑罰之量定屬法院自由裁量之職權行使，但仍
    應審酌刑法第57條所列各款事由及一切情狀，為酌量輕重之
    標準，並非漫無限制，在同一犯罪事實與情節，如別無其他
    加重或減輕之原因，下級法院量定之刑，亦無過重或失輕之
    不當情形，則上級法院對於下級法院之職權行使，原則上應
    予尊重（最高法院72年台上字第6696號判例、85年度台上字
    第2446號判決意旨參照）。經查，被告本案所犯刑法第320
    條第1項之竊盜罪，法定刑為「5年以下有期徒刑、拘役或50
    萬元以下罰金」，且原審認被告本案罪證明確，依刑事訴訟
    法第449條第1項前段、第454條第2項，刑法第320條第1項、
    第47條第1項、第19條第2項、第41條第1項前段，刑法施行
    法第1條之1第1項規定，以行為人之責任為基礎，審酌被告
    不思以正當途徑獲取財物，竟基於一時貪念，徒手竊取商家
    貨架上之貨物，欠缺尊重他人財產權之觀念，應予非難，惟
    念被告犯後坦承犯行，態度尚可，且竊得之財物已歸還被害
    人，兼衡其於警詢中自陳學歷為國小畢業，現無業，經濟狀
    況貧困等，暨被害人表示之刑度意見等一切情狀，量處被告
    有期徒刑3月，並諭知易科罰金之折算標準，且對於沒收部
    分說明：竊得之物品均已合法發還被害人，依刑法第38條之
    1第5項之規定，不再宣告沒收或追徵等語。堪認原審認事用
    法俱無違誤，且量刑未逾越法定刑範圍，並已詳細斟酌刑法
    第57條各款所列情形，具體說明量刑理由，量刑尚屬妥適，
    未有過重之不當情形，亦無違反罪刑相當、比例、平等原則
    之濫用權限情事，難謂有何違法失當之處。是原審判決經核
    認事用法未有違誤，量刑亦無違法或不當之處，自當予維持
    。被告以請求從輕量刑為由提起上訴，為無理由，應予駁回
    。
四、最高法院刑事大法庭於111年4月27日以110年度台上大字第5
    660號裁定，謂：「被告構成累犯之事實及應加重其刑之事
    項，均應由檢察官主張並具體指出證明之方法後，經法院踐
    行調查、辯論程序，方得作為論以累犯及是否加重其刑之裁
    判基礎。」依法院組織法第51條之10之規定，上揭大法庭裁
    定除對提案庭提交之案件具有拘束力以外，基於預測可能性
    及法安定性之精神，並無溯及既往之效力。故該大法庭裁定
    宣示前各級法院所踐行之訴訟程序及裁判，與該大法庭裁定
    意旨不符者，尚無從援引為上訴或非常上訴之理由。是以，
    於該大法庭裁定宣示前，下級審法院在檢察官未主張或盡其
    舉證、說明責任之情形下，業已依職權調查相關證據資料，
    因而論以累犯，本乎前科形成累犯處斷刑或作為宣告刑事由
    之裁量，只須滿足其一，其評價即足，上級審法院自不能據
    以撤銷原判決（最高法院111年度台上字第3032、3758號判
    決意旨參照）。原審以被告前因竊盜案件，經本院以106年
    度苗簡字第201號判決判處有期徒刑4月確定、以106年度苗
    簡字第466號判決判處有期徒刑3月確定、以106年度苗簡字
    第531號判決判處有期徒刑3月確定，並以106年度聲字第107
    6號裁定定應執行有期徒刑8月確定，入監執行後於107年3月
    18日執行完畢出監，其於受徒刑執行完畢後5年以內故意再
    犯本案有期徒刑以上之罪，為累犯，且參酌司法院釋字第77
    5號解釋及最高法院109年度台上字第5669號判決意旨，被告
    並無依個案情節應量處最低法定刑，又無法適用刑法第59條
    規定酌量減輕其刑，致生其所受刑罰超過所應負擔罪責，而
    違反比例原則及罪刑相當原則之情況，乃依刑法第47條第1
    項規定加重其刑，復未於科刑時重複評價其前科情形而予以
    加重其宣告刑，核其所為之裁量論斷，並無違反法律規定或
    有濫用裁量權或裁量顯然失當之情形，自不能任意指為違法
    ，附此敘明。
據上論斷，應依刑事訴訟法第455條之1第1項、第3項、第368條
、第373條，判決如主文。
本案經檢察官呂宜臻聲請以簡易判決處刑，檢察官黃棋安到庭執
行職務。
中　　華　　民　　國　　111 　年　　9 　　月　　28　　日
                  刑事第二庭  審判長  法  官  林卉聆
                                      法  官  申惟中
                                      法  官  魏正杰
以上正本證明與原本無異。
不得上訴。
                                      書記官  巫  穎
中　　華　　民　　國　　111 　年　　9 　　月　　28　　日